臺灣高等法院臺中分院刑事裁定
                                    110年度毒抗字第668號
抗  告  人
即  被  告  陳坤池
上列抗告人即被告因違反毒品危害防制條例案件，不服臺灣臺中
地方法院中華民國110年4月28日110年度毒聲字第655號裁定（聲
請案號：臺灣臺中地方檢察署110年度聲觀字第534號，偵查案號
：同署109年度毒偵字第4194號），提起抗告，本院裁定如下：
    主  文
抗告駁回。
    理  由
一、本件抗告人即被告陳坤池（下稱被告）抗告意旨略以：被告
    因母親已96歲高齡，母子相依為命，全賴被告上班賺錢雇請
    外勞照料家母，被告於105年10月服務於台中國際高爾夫球
    場迄今已4年7月餘，倘因此入監觀察勒戒，將喪失工作，家
    母因無收入而無處安置，且被告已69歲，今後將無法另找其
    他工作。被告深知吸毒者對社會造成的傷害，故所費均是憑
    勞力賺取的血汗錢，亦深感悔悟，故懇請能撤銷原裁定，給
    予美沙冬治療，以期保有目前工作及照顧母親等語。
二、按犯毒品危害防制條例第10條之罪者，檢察官應聲請法院裁
    定，令被告入勒戒處所觀察、勒戒，其期間不得逾2月。觀
    察、勒戒後，檢察官依據勒戒處所之陳報，認受觀察、勒戒
    人無繼續施用毒品傾向者，應即釋放，並為不起訴之處分；
    認受觀察、勒戒人有繼續施用毒品傾向者，檢察官應聲請法
    院裁定令入戒治處所強制戒治，其期間為6個月以上，至無
    繼續強制戒治之必要為止。但最長不得逾1年。依前項規定
    為觀察、勒戒或強制戒治執行完畢釋放後，3年後再犯第10
    條之罪者，適用前2項之規定，毒品危害防制條例第20條第1
    項、第2項、第3項分別定有明文。而上開所謂「3年後再犯
    」，只要本次再犯（不論修正施行前、後）距最近1次觀察
    、勒戒或強制戒治執行完畢釋放，已逾3年者，即該當之，
    不因其間有無犯第10條之罪經起訴、判刑或執行而受影響，
    業經最高法院刑事大法庭109年度台上大字第3826號裁定闡
    釋甚明。至檢察官對於「3年後再犯」施用毒品罪之行為人
    ，究應採行附命完成戒癮治療之緩起訴處分，抑或向法院聲
    請觀察、勒戒之處遇措施，要屬檢察官之裁量權，倘檢察官
    係聲請法院裁定觀察、勒戒，法院就該聲請，除檢察官有違
    法或濫用其裁量權之情事得以撤銷外，僅得依法裁定被告送
    勒戒處所觀察、勒戒，尚無自行以附命完成戒癮治療之緩起
    訴處分等其他方式替代之權。
三、經查： 
㈠、被告基於施用第一級毒品海洛因之犯意，於民國109年7月29
    日19時許，在臺中市○○區○○路0段000號2樓之住處，以將第
    一級毒品海洛因粉末摻入香於内，再點燃吸食煙霧之方式，
    施用第一級毒品海洛因1次。嗣於同年7月30日7時許，經警
    持搜索票至上址住處執行搜索，並以臺灣臺中地方檢察署檢
    察官核發之鑑定許可書，於同日9時35分許，採其尿液送驗
    結果，呈嗎啡陽性反應等情，業據被告於偵查時坦承不諱，
    且採樣被告尿液經送以酵素免疫分析法及GC/MS氣相層析/質
    譜儀法檢驗之結果，確呈嗎啡陽性反應等情，有正修科技大
    學超微量研究科技中心尿液檢驗報告、臺灣臺中地方檢察署
    檢察官鑑定許可書、臺中市政府警察局第五分局文昌派出所
    採集尿液鑑定同意書、臺中市政府警察局第五分局委託檢驗
    尿液代號與真實姓名對照表等（見109年度毒偵字第4194號
    卷第77至83頁、第120頁）在卷可稽。是被告確有於前揭時
    、地，施用第一級毒品海洛因1次之犯行，洵堪認定。再者
    ，被告前於90年間因施用毒品案件，經依法院裁定送入觀察
    勒戒處所觀察勒戒，經評定認有繼續施用毒品傾向後，再依
    法院裁定送入戒治處所施以強制戒治，於91年5月1日停止戒
    治處分出監，迄91年8月13日保護管束期滿未經撤銷，視為
    執行完畢，經臺灣臺中地方檢察署檢察官以91年度戒毒偵字
    第392號為不起訴處分確定，而迄至被告再犯本案施用第一
    級毒品犯行前，均未曾再因施用毒品案件接受觀察、勒戒或
    強制戒治等情，此有全國施用毒品案件紀錄表及臺灣高等法
    院被告前案紀錄表各1份在卷可稽，足認被告再犯本件施用
    毒品之犯行，距最近1次觀察、勒戒或強制戒治執行完畢釋
    放後已逾3年，核屬毒品危害防制條例第20條第3項所定3年
    後再犯情形，是原裁定法院准許檢察官之聲請，裁定將被告
    送勒戒處所觀察、勒戒，核無不合。
㈡、抗告意旨雖請求給予戒癮治療之機會云云，惟按毒品危害防
    制條例第20條第1項及第23條第2項之程序，於檢察官先依刑
    事訴訟法第253條之1第1項、第253條之2第1項第4款至第6款
    或第8款規定，為附條件之緩起訴處分時，不適用之，109年
    1月15日修正公布，於110年5月1日施行之毒品危害防制條例
    第24條第1項定有明文，足見本條例係採行「觀察、勒戒」
    與「附條件之緩起訴處分」並行之雙軌模式，並無「附條件
    之緩起訴處分」應優先於「觀察、勒戒」的強制規定，故檢
    察官自得按照個案情形，依法裁量決定採行何者為宜。而立
    法者既賦予檢察官選擇上述雙軌制度之權限，則檢察官之職
    權行使，法院原則上應予尊重，僅就檢察官之判斷有違背法
    令、事實認定有誤或其他裁量重大明顯瑕疵等事項，予以有
    限之低密度審查；本件被告業於偵詢時供稱：「（問：本件
    依修法後之毒品危害防制條例，應聲請觀察勒戒，意見?）
    我現在雖然68歲，但仍有在台中國際高爾夫球場工作，我已
    經在那邊工作四年，目前與我95歲的母親兩人相依為命，我
    去工作時都是靠外勞照顧我母親。我目前也有在醫院喝美沙
    冬，請給我戒癮機會，這件事情是7月發生，8月我就開始喝
    美沙冬。上次那個案件我被判刑6個月，我是想申請易科罰
    金分期付款，這樣不用進去服刑我就可以參加戒癮治療。」
    、「（問：有沒有其他陳述？）我已經這麼多歲，還努力工
    作，我吸毒的錢都是用我賺的錢去花的，也不是亂花，我都
    這麼多歲，希望有戒癮治療機會。」等語（見109年度毒偵
    字第4194號卷第120至121頁）。檢察官斟酌全案事證，認以
    向法院聲請觀察、勒戒始能使被告達成戒斷之目的，依毒品
    危害防制條例第20條第3項、第1項之規定向法院聲請裁定觀
    察、勒戒，而未對被告為附命完成戒癮治療之緩起訴處分諭
    知，此乃屬檢察官適法職權的行使，其程序並無不合，難謂
    其判斷有違背法令、事實認定有誤或其他裁量重大明顯瑕疵
    等情事，原審法院及本院自均應予以尊重，且本院尚無自由
    斟酌以其他方式替代之權。又抗告意旨所稱其個人工作及家
    庭狀況等節，縱然屬實，亦與被告是否應裁定送勒戒處所觀
    察、勒戒之法律判斷無關，非屬可免除觀察、勒戒之法定事
    由。被告於觀察、勒戒期間無法繼續工作之問題，或可央請
    該職場負責人給予留職停薪之機會，至於母親之照護問題，
    則可請求至親好友或社會福利機構進行協助。
四、綜上所述，原審認被告施用第一級毒品之犯行明確，依毒品
    危害防制條例第20條第3項、第1項之規定，准許檢察官之聲
    請，裁定被告應入勒戒處所施以觀察、勒戒，核其認事用法
    均無違誤，被告仍執前詞，指摘原審裁定不當，為無理由，
    應予駁回。
據上論斷，應依刑事訴訟法第412條，裁定如主文。 　　
中　　華　　民　　國　　110 　年　　5 　　月　　27　　日
            刑事第二庭   審判長法　官　何  志  通
                               法　官  石  馨  文
                               法　官  許  月  馨
以上正本證明與原本無異。
不得再抗告。
　　　　　　　　　　　　       書記官  李  妍  嬅
　　　　　　　　　　　　　　　  
中　　華　　民　　國　　110 　年　　5 　　月　　27　　日